【裁判字號】    95,上訴,1038
【裁判日期】    950724
【裁判案由】    搶奪等
【裁判全文】
臺灣高等法院高雄分院刑事判決        95年度上訴字第1038號
上  訴  人  臺灣屏東地方法院檢察署檢察官
被      告  丙○○
                    （現另案在屏東竹田分監執行中）
上列上訴人因被告搶奪案件，不服臺灣屏東地方法院94年度訴字
第1047號中華民國95年4 月18日第一審判決（起訴案號：臺灣高
雄地方法院檢察署94年度偵字第4727號），提起上訴，本院判決
如下：
    主  文
上訴駁回。
    理  由
一、公訴意旨略以：被告丙○○與已判刑確定之戊○○、丁○○
    共同基於意圖為自己不法所有之概括犯意聯絡，由被告丙○○提供車牌號碼VY－4110號自小客車，作為戊○○、丁○○
    2 人用出行搶之交通工具，並由丁○○負責駕駛該自小客車
    ，由戊○○負責動手行搶之方式，連續為附表編號1 、2 、
    3 所示之搶奪犯行，因認被告丙○○涉有刑法第325 條第1
    項之共同搶奪罪嫌。
二、公訴人認被告丙○○涉有附表編號1 、2 、3 所示之搶奪犯
    行，無非以被告丙○○及共同被告戊○○、丁○○於警詢及
    偵查中供述、被害人甲○○、乙○○、己○○於警詢時之指
    訴等語，為其論據。
三、訊之被告丙○○固坦承有將車牌號碼VY－4110號自小客車借
    予戊○○、丁○○，及曾2 度陪同戊○○、丁○○至屏東縣
    萬丹鄉佳昇銀樓變賣附表二編號1 、2 所示之金項鍊之事實
    ，惟堅決否認共謀搶奪，辯稱：我將自小客車借給戊○○、
    丁○○，係因渠等說要回家拿錢，我確實不知渠等係要去搶
    奪，又我係因戊○○、丁○○稱金飾是乾爹給的，才會戴他
    們去變賣等語。經查：
（一）被害人甲○○、乙○○、己○○所經營之銀樓，雖確有遭
      人搶奪之事實，惟渠等均陳稱：是戊○○、丁○○2 人來
      銀樓搶奪等語，均未敘及被告丙○○有一起來參與搶奪，
      是被害人甲○○、乙○○、己○○等人之證述，自不足作
      為被告丙○○之不利証明。
（二）証人即共同被告戊○○於偵查中固陳稱：被告丙○○知道
      我們是要去搶奪，因為車子都是丙○○提供的，賣掉的錢
      都是他拿去買毒品等語（見偵字第4727號卷第71頁）；該
      証人戊○○於原審審理時陳稱：我與丁○○於94年9 月20
      日前往金福興銀樓之交通工具是丁○○向丙○○開口借的
      ；第1 次（即附表編號3 所示犯行）行搶前，跟丙○○借
      車時，係說要跟我父親拿金項鍊，第2 次、第3 次（即附
      表編號2 、3 所示犯行）我們都說要去拿錢，第2 次要出
      去搶奪金項鍊時，只有跟丙○○說要出去一下，很快就會
      回來，我們跟丙○○借車，他不會有第二句話，第3 次的
      情形也是一樣，反正丙○○的心態是坐享其成，因為我們
      回來就有錢，丙○○根本就不會管我們出去做什麼，之前
      我們有變賣過我奶奶的金項鍊，知道佳昇銀樓變賣的手續
      簡便，所以我們都到佳昇銀樓，第1 次、第2 次丙○○都
      有和我們一起去變賣，第3 次就被抓了，我們有一起討論
      過萬丹的銀樓有哪幾家可以變賣，我有提到萬丹的佳昇銀
      樓比較不嚴，所以我們選擇這家銀樓變賣，丙○○有一起
      參加討論等語（見原審卷第92頁、第93頁）；該証人戊○○於本院審理時仍陳稱：「（問：丙○○是否知道你們去
      搶？）答：我不知道他是否知道」「第1 次我跟他講是跟
      我乾爹拿的，後來2 、3 次他都沒有問來源如何，只要向
      他借車就有錢用，所以都沒有問」等語（見95年7 月10日
      本院審判筆錄）。又証人即共同被告丁○○於原審審理時
      陳稱：第1 次要去搶奪金福記銀樓前有跟丙○○借車子，
      第1 次丙○○不知道我們要去搶奪金項鍊，第2 次搶奪金
      財興銀樓，我不知道丙○○是否知道，我跟丙○○說車子
      借我一下，丙○○就把鑰匙交給我等語明確（見原審卷第
      94頁反面、第95頁）；該証人丁○○於本院審理時仍陳稱
      ：「（問：他應該知道這金飾來源不明？）答：我不知道
      他是否知道，但他不會問，我向丙○○借車子，他就借我
      ，回來後有金項鍊，他問我為什麼有這些東西，我就說向
      朋友拿的」等語（見95年7 月10日本院審判筆錄）。依証
      人戊○○、丁○○上開陳述，其等雖曾向被告丙○○借車
      ，惟渠等借車當時既未告知被告丙○○借車之真正目的，
      甚而佯稱係要向証人戊○○之父親拿金項鍊，則証人戊○○、丁○○其後再度向被告丙○○借車並攜回金項鍊時，
      被告丙○○是否確能知悉戊○○、丁○○係前去搶奪銀樓
      ，而非前去找戊○○之父親或其他親友拿金項鍊，即非無
      疑，是以本件尚難以被告丙○○有出借上開自小客車之事
      實，即率認被告丙○○與戊○○、丁○○2 人有共同搶奪
      之犯意聯絡。
（三）再被告丙○○固曾與戊○○、丁○○討論變賣金項鍊之處
      所，然戊○○前既曾向被告丙○○稱要回去找父親拿金項
      鍊，則被告丙○○主觀上是否確能知悉該金項鍊係屬財產
      犯罪之贓物，依前所述，已有可疑，況質之戊○○何以確
      認被告丙○○知悉戊○○、丁○○有搶奪犯意，戊○○係
      回答：「第1 次丙○○不知道我們金項鍊是搶奪來的，第
      2 次、第3 次就知道了，因為他又不是笨蛋，我們哪裡來
      那麼多金子」、「我們都住在一起，所以我認為丙○○應
      該知道我們去搶奪金項鍊」等語（見原審卷第91頁、第92
      頁），依此戊○○僅係推測被告丙○○知悉，而知悉並非
      共同搶奪，尚難憑戊○○上開憶測或推論之詞，即遽認被
      告丙○○有共同搶奪之認識。
    綜上所述，因証人戊○○、丁○○共同前往實行搶奪之行為
    時，被告丙○○並未在場，又遍查卷內資料，亦無證據足資
    證明被告丙○○有與戊○○、丁○○有何事前共同謀議之行
    為，又借車以後，開車去作案之行為有多種態樣，如竊盜、
    詐欺、搶奪及強盜等均有可能，尚難以被告丙○○借車予行
    為人，即遽認被告丙○○與行為人是共犯，至借車作案者搶
    奪回來之財物之處置，是贓物處理另一之問題，此外復查無
    其他確切証据証明被告丙○○有共同搶奪犯罪情事，其犯罪
    即屬不能証明。
四、原審以不能証明被告丙○○共同搶奪，依法諭知無罪，核無
    不合，檢察官上訴指摘原判決不當，為無理由，應予駁回。
據上論結，應依刑事訴訟法第368 條，判決如主文。
本案經檢察官陳國全到庭執行職務。
中    華    民    國    95    年    7     月    24    日
                  刑事第六庭  審判長法  官  王憲義
                                    法  官  李璧君
                                    法  官  張盛喜
以上正本證明與原本無異。
被告不得上訴。
檢察官如不服本判決應於收受本判決後10日內向本院提出上訴書
狀，其未敘述上訴理由者，並得於提起上訴後10日內向本院補提
理由書狀（均須按他造當事人之人數附繕本）「切勿逕送上級法
院」。
中    華    民    國    95    年    7     月    24    日
                                    書記官  林明威
附表：
┌─┬───┬────┬────┬────────┬───┬──────┬─────┐
│編│行為人│行為時間│行為地點│ 行  為  方  式 │被害人│得 手 財 物 │備      註│
│號│      │        │        │                │      │  及 流 向  │          │
├─┼───┼────┼────┼────────┼───┼──────┼─────┤
│1 │戊○○│94年9月 │屏東縣恆│由戊○○進入銀樓│甲○○│金項鍊1條（ │據報循線查│
│  │丁○○│20日15時│春鎮福德│，向甲○○以佯稱│      │價值新台幣6 │獲上情    │
│  │      │40分許  │路39號之│購買金項鍊的方式│      │萬元），售予│          │
│  │      │        │金福記銀│，於取得項鍊之際│      │給不知情之佳│          │
│  │      │        │樓      │，隨即轉身步出銀│      │昇銀樓負責人│          │
│  │      │        │        │樓，搭乘丁○○駕│      │，得款購買毒│          │
│  │      │        │        │駛的自小客車逃逸│      │品花費用盡  │          │
├─┼───┼────┼────┼────────┼───┼──────┼─────┤
│2 │戊○○│94年9月 │屏東縣枋│由戊○○以向王繡│乙○○│金項鍊1條（ │據報循線查│
│  │丁○○│23日13時│寮鄉安樂│珠佯稱購買金項鍊│      │價值新台幣6 │獲上情    │
│  │      │20分許  │村中山路│的方式，趁鄭王繡│      │萬元），售予│          │
│  │      │        │123號之 │珠不備之際，出手│      │不知情之佳昇│          │
│  │      │        │金財興銀│搶奪王鏽珠拿在手│      │銀樓負責人，│          │
│  │      │        │樓      │上之黃金項鍊，隨│      │得款購買毒品│          │
│  │      │        │        │即轉身步出銀樓，│      │施用花費用盡│          │
│  │      │        │        │搭乘丁○○駕駛車│      │            │          │
│  │      │        │        │牌不詳之自小客車│      │            │          │
│  │      │        │        │逃逸            │      │            │          │
├─┼───┼────┼────┼────────┼───┼──────┼─────┤
│3 │戊○○│94年9月 │屏東縣新│由戊○○以向鄭素│己○○│金項鍊2條（ │94年9月27 │
│  │丁○○│27日9時 │園鄉中洲│貞佯稱購買金項鍊│      │價值新台幣42│日10時10分│
│  │      │10分許  │村南興路│的方式，趁己○○│      │,850元），  │為警據報後│
│  │      │        │232號之 │不備之際，出手搶│      │持之與綽號阿│在屏東縣萬│
│  │      │        │金成和銀│奪黃金項鍊2條， │      │姊的手下交易│丹鄉新庄村│
│  │      │        │樓      │隨即轉身步出銀樓│      │，換得海洛因│高新路530 │
│  │      │        │        │，搭乘丁○○駕駛│      │1包及現金2萬│號前查獲潘│
│  │      │        │        │的自小客車逃逸  │      │元而花費用盡│美玲、潘佳│
│  │      │        │        │                │      │            │輝，並扣得│
│  │      │        │        │                │      │            │金項鍊2條 │
│  │      │        │        │                │      │            │（已發還）│
└─┴───┴────┴────┴────────┴───┴──────┴─────┘


司法院資訊處製作；財團法人民間司法改革基金會備份。
